【裁判字號】    99,訴,1373
【裁判日期】    991029
【裁判案由】    違反藥事法等
【裁判全文】
臺灣臺中地方法院刑事判決              99年度訴字第1373號
公  訴  人  臺灣臺中地方法院檢察署檢察官
被      告  甲○○
上列被告因違反藥事法案件，經檢察官提起公訴（99年度偵字第
7332號），嗣經本院合議庭裁定由受命法官獨任行簡式審判程序
，本院判決如下：
    主    文
甲○○轉讓第一級毒品，累犯，共肆罪，各處有期徒刑柒月；又
明知為禁藥而轉讓，累犯，處有期徒刑肆月。應執行有期徒刑壹
年。
    事    實
一、甲○○前因施用第一級、第二級毒品案件，經本院96年度訴
    字第598號判處有期徒刑7月、5 月，應執行有期徒刑11月確
    定，又因違反槍砲彈藥刀械管制條例案件，經本院96年度訴
    字第1976號判處有期徒刑1年5月，併科罰金新臺幣五萬元確
    定，施用毒品案件因符合中華民國96年罪犯減刑條例之規定
    ，經本院以96年度聲減字第511號裁定減刑為有期徒刑3月15
    日、2月15日，並定其應執行刑為有期徒刑5月15日確定，兩
    案接續執行，於民國97年9月24日縮短刑期假釋出監並付保
    護管束，於98年3月23日假釋期滿未經撤銷視為執行完畢。
    詎其不知警惕，明知海洛因係毒品危害防制條例所列管之第
    一級，另甲基安非他命係同條例所列管之第二級毒品及藥事
    法所規定之禁藥，非經許可，均不得轉讓，因不忍其乾爹尤
    海南受病痛及父子離散之折磨，竟基於轉讓第一級毒品海洛
    因之犯意，於98年12月底起至99年1月間，在尤海南位於臺
    中縣豐原市○○路252巷1號之住處，陸續將其所有之第一級
    毒品海洛因放置於該處，而無償提供與尤海南施用，共計4
    次，數量各少許；復基於轉讓禁藥即第二級毒品甲基安非他
    命之犯意，於99年1月20日前後某日，在上址內，以相同方
    式，將數量少許之禁藥即第二級毒品甲基安非他命無償讓與
    尤海南施用。嗣於99年1月28日15時許，尤海南在前址為警
    查獲，經尤海南供出上情，並經其同意後採集尿液送驗結果
    ，呈嗎啡、甲基安非他命陽性反應後，將之解送至臺灣臺中
    地方法院檢察署，再經該署檢察官訊問後，進而循線查獲甲
    ○○。
二、案經臺灣臺中地方法院檢察署檢察官主動檢舉偵查起訴。
    理    由
一、上開事實，業據被告甲○○於本院審理中坦承不諱，核與證
    人尤海南於警詢及偵訊中證述情節相符，且證人尤海南於上
    開期日為警查獲所採集之尿液送驗結果，確呈嗎啡及甲基安
    非他命陽性反應，有詮昕科技股份有限公司99年2月10日報
    告編號第00000000號尿液檢驗報告1紙在卷可稽，堪認被告
    前開不利於己之自白，確與事實相符，應可採信，並足資為
    被告論罪科刑之依據。據上，本案事證明確，被告犯行，洵
    堪認定。
二、按海洛因為毒品危害防制條例第2條第2項第1款明定列管之
    第一級毒品，非經許可，不得販賣、轉讓，是被告甲○○於
    上開期間，無償轉讓第一級毒品予尤海南共4次，均係犯毒
    品危害防制條例第8條第1項之轉讓第一級毒品罪。被告甲○
    ○持有第一級毒品海洛因之低度行為，應為轉讓之高度行為
    所吸收，不另論罪。又查甲基安非他命係毒品危害防制條例
    第2條第2項第2款規定之第二級毒品，亦屬藥事法第22條第1
    項第1款所規定之禁藥（即「經中央衛生主管機關明令公告
    禁止、調劑、輸入、輸出、販賣或陳列之毒害藥品」，業經
    行政院衛生署於75年7月11日以衛署藥字第597627號重申公
    告禁止使用在案，迄未變更）。故行為人明知甲基安非他命
    為禁藥而轉讓者，除違反毒品危害防制條例第8條第2項轉讓
    第二級毒品規定外，亦構成藥事法第83條第1項之轉讓禁藥
    罪，然行政院衛生署97年8月21日衛藥字第0970037760號函
    指出，毒品未必係經公告之禁藥，禁藥亦未必為毒品，故毒
    品危害防制條例與藥事法二者，並無必然之特別法與普通法
    關係，而除轉讓毒品如甲基安非他命之數量達行政院依毒品
    危害防制條例第8條第6項規定所定之標準，經依法加重該條
    第2項之法定刑後，較藥事法第83條第1項之法定刑為重之情
    形外，因藥事法第83條第1項係於93年4月21日修正公布，同
    年月23日施行，為毒品危害防制條例第8條第1項、第2項後
    法，且為重法，依「重法優於輕法」、「後法優於前法」等
    法理，轉讓第二級毒品應優先適用藥事法處斷（最高法院97
    年度臺上字第3490號判決、97年度臺非字第397號判決參照
    、臺灣高等法院暨所屬法院94年法律座談會刑事類第8號提
    案採此結論）。是核被告明知甲基安非他命為毒品危害防制
    條例第2條第2項第2款規定之第二級毒品，且為藥事法第22
    條第1項第1款規定之禁藥，而將其所有、數量少許之甲基安
    非他命無償轉讓予證人尤海南1次，所為係犯藥事法第83條
    第1項轉讓禁藥罪。其持有禁藥即第二級毒品甲基安非他命
    之低度行為，應為轉讓之高度行為所吸收，不另論罪。被告
    所犯上開各罪，犯意個別，行為互異，應分論併罰。被告甲
    ○○於偵查中及本院審判時，對於所犯四次轉讓第一級毒品
    海洛因之犯行，均始終自白犯行不諱，符合毒品危害防制條
    例第17條第2項之規定，自應就被告甲○○所犯如四次轉讓
    第一級毒品海洛因罪，均減輕其刑。被告甲○○前因施用第
    一級、第二級毒品案件，經本院96年度訴字第598號判處有
    期徒刑7月、5月，應執行有期徒刑11月確定，又因違反槍砲
    彈藥刀械管制條例案件，經本院96年度訴字第1976號判處有
    期徒刑1年5月，併科罰金新臺幣5萬元確定，施用毒品案件
    因符合中華民國96年罪犯減刑條例之規定，經本院以96年度
    聲減字第511號裁定減刑為有期徒刑3月15日、2月15日，並
    定其應執行刑為有期徒刑5月15日確定，兩案接續執行，於
    97 年9月24日縮短刑期假釋出監並付保護管束，於98年3月
    23 日期滿未經撤銷視為執行完畢，有如前述，其於有期徒
    刑執行完畢後5年內，再故意犯本件有期徒刑以上之罪，依
    刑法第47條第1項之規定，構成累犯，並應加重其刑。被告
    甲○○之刑同時有加重及減輕事由，應先加後減之。爰審酌
    被告甲○○明知海洛因、甲基安非他命係成癮性毒品，竟仍
    將之轉讓予證人尤海南，對社會已產生一定之危害，惟念其
    犯罪後已坦承犯行，於本院審理時殷殷悔意，態度尚佳，及
    其轉讓之數量僅少許，又係因不忍證人尤海南受病痛及父子
    離散之折磨，始犯本案之犯罪動機，暨公訴人請求依法判決
    等一切情狀，分別量處如主文所示之刑，並定應執行刑。至
    被告於偵訊中雖供出其上手係伍權、馬淑娟，惟經核本案
    卷證尚查無伍權、馬淑娟有因其供述而遭查獲起訴之紀錄
    ，尚難認被告有毒品危害防制條例第17條第1項所定減刑規
    定之適用，併予敘明。
據上論斷，應依刑事訴訟法第273條之1第1項、第299條第1項前
段，毒品危害防制條例第8條第1項、第17條第2項、藥事法第83
條第1項、刑法第11條前段、第47條第1項、第51條第5款，判決
如主文。
本案經檢察官乙○○到庭執行職務。
中    華    民    國    99    年    10    月    29    日
                  刑事第18庭  法  官  林世民
上正本證明與原本無異。
如不服本判決，應於送達後10日內向本院提出上訴狀（須附繕本
），上訴於臺灣高等法院臺中分院。
                              書記官  紀俊源
中    華    民    國    99    年    10    月    29    日
附錄論罪科刑法條：
毒品危害防制條例第8條
轉讓第一級毒品者，處1年以上7年以下有期徒刑，得併科新臺幣
1百萬元以下罰金。
轉讓第二級毒品者，處6月以上5年以下有期徒刑，得併科新臺幣
70萬元以下罰金。
轉讓第三級毒品者，處3年以下有期徒刑，得併科新臺幣30萬元
以下罰金。
轉讓第四級毒品者，處1年以下有期徒刑，得併科新臺幣10萬元
以下罰金。
前四項之未遂犯罰之。
轉讓毒品達一定數量者，加重其刑至二分之一，其標準由行政院
定之。
藥事法第83條第1項：
明知為偽藥或禁藥，而販賣、供應、調劑、運送、寄藏、牙保、
轉讓或意圖販賣而陳列者，處7年以下有期徒刑，得併科新臺幣5
百萬元以下罰金。
毒品危害防制條例第17條
犯第4條至第8條、第10條或第11條之罪，供出毒品來源，因而查
獲其他正犯或共犯者，減輕或免除其刑。
犯第4條至第8條之罪於偵查及審判中均自白者，減輕其刑。

司法院資訊處製作；財團法人民間司法改革基金會備份。
